【裁判字號】    92,交抗,246
【裁判日期】    921219
【裁判案由】    聲明異議
【裁判全文】
臺灣高等法院臺南分院刑事裁定        九十二年度交抗字第二四六號  Ａ
      抗  告  人
      即受處分人  甲  ○  ○
右列抗告人因聲明異議案件，不服中華民國九十二年十一月十三日臺灣嘉義地方法院
交法庭九十二年度交聲字第二四七號裁定（原處分案號：嘉監裁字第裁七○─Ｌ00
000000號裁決書）提起抗告，本院裁定如左：
      主      文
抗告駁回。
      理      由
一、抗告意旨略以：(一)本件舉發警員劉明讓，於民國（下同）九十一年七月十四日晚
    上八時許，前往抗告人家中，以查戶口名義，取得戶口名簿，並告訴抗告人父親
    郭國憲說，伊剛才有看到，有人騎機車未戴安全帽，至抗告人家中，問是否為抗
    告人家人所騎，當時抗告人家裡，僅有二部機車，均停放在客廳，故抗告人父親
    要求劉警員檢查機車引擎及排氣管，是否高溫，以證明是否剛騎過，但遭劉警員
    拒絕，並將戶口名簿帶回分駐所，說要清查，出門時回頭告訴抗告人父親，可至
    分駐所找所長，並暗示可小事化無，並取回戶口名簿，奈抗告人父親因房地產不
    景氣，經商失敗生活困難，兩手空空的，至分駐所找所長，請求明查及諒解，卻
    遭訓斥而回。(二)旋於九十一年七月十六日下午四時許，及九十一年七月十七日下
    午五時許，劉警員二次駕駛其私人小客車，停在抗告人家門口，呼叫抗告人父親
    到其車旁講話，劉警員滿身酒味的詢問抗告人父親，為何已經過了這麼多天，還
    不去找所長，期間還不時打電話至抗告人家中催促，抗告人父親，實因生活無著
    ，且需扶養二名小孩，致九十一年七月廿日，抗告人接獲民雄分局所寄達舉發單
    。抗告人為擺脫劉警員糾纏及上學所需，乃於九十一年七月十五日考領駕照，與
    劉警員所證毫不相干云云。求為撤銷原裁定，另為適法裁定云云。
二、按汽車駕駛人，未領有駕駛執照駕車者，處新台幣六千元以上一萬二千元以下罰
    鍰，並當場禁止其駕駛及扣留其車輛牌照；又按機器腳踏車駕駛人或附載座人未
    依規定戴安全帽者，處駕駛人新台幣五百元罰鍰；道路交通管理處罰條例第廿一
    條第一項第一款、第卅一條第六項，分別定有明文。經查：
  (一)抗告人甲○○，於九十一年七月十四日晚上七時十分許，駕駛ＬＶＷ─九八三號
    重機車，行經嘉義縣溪口鄉○○村○○路時，因未戴安全帽，且無照駕駛重機車
    ，經嘉義縣警察局民雄分局溪口分駐所警員劉明讓（代號一○二四號）當場舉發
    ，然抗告人拒絕於舉發單簽名，警員劉明讓乃於九十一年七月十四日填製嘉縣警
    交字第Ｌ00000000號舉發違反道路交通管理事件通知單，並於通知單載
    明抗告人「拒簽」，移送原處分機關，嗣經原處分機關認抗告人有該等違規，乃
    依道路交通管理處罰條例第廿一條第一項第一款、第卅一條第六項規定，裁處抗
    告人應處罰鍰新台幣一萬零一百元，有違規通知單及裁決書可稽（詳嘉義區監理
    所處理交通違規聲明異議案件卷宗一至四頁）。
  (二)次按本件舉發警員即溪口分駐所員警劉明讓於原審證稱：抗告人是我管區居民，
    所以我認得他，當時抗告人騎乘重機車，行經溪口鄉○○村○○路段，我見他未
    載安全帽，且速度很快，就在路旁，吹口哨攔截他，但他騎車不停，我就立刻趕
    到他家門口等他（按距離攔截處約二、三百公尺），正好看到抗告人他回來，就
    把他請到溪口分駐所去（按分駐所離抗告人家約三、四百公尺），因抗告人身上
    未帶證件，我請其父親拿他的證件來，同時我在電腦上查到抗告人沒有重機車駕
    照，後來他父親拿抗告人的身分證及戶口名簿到分駐所，其父親一直求情說免開
    紅單，但為我拒絕，便依法舉發開單，然抗告人為其父親拉走離開，不願簽名，
    我就在舉發單上填載「拒簽」等語（詳原審卷廿九頁），且上揭ＬＶＷ─九八三
    號重機車，確係登記為抗告人名義，有車籍查詢單附卷可佐（詳原審卷十頁），
    又抗告人於舉發翌日（即九十一年七月十五日，即在警方尚未將違規移送原處分
    機關鍵入電腦列管之空窗期），立即至原處分機關，考領普通重型機車駕駛執照
    ，足見抗告人違規心虛，亦可證抗告人於九十一年七月十四日違規時，確未具合
    格駕照，有原處分機關移送書所載「說明意見」在卷可憑（詳原審卷八頁）。而
    抗告人於抗告狀，亦自承警員劉明讓確於九十一年七月十四日晚上八時許，以抗
    告人家人，有騎機車未戴安全帽情事，至抗告人家中等情（詳本院卷三至四頁）
    ，是警員劉明讓於原審供述，核非無據。
  (三)再按行為人有道路交通管理處罰條例之情形者，應填製舉發違反道路交通管理事
    件通知單（下稱通知單），並於被通知人欄予以勾記，又「當場」舉發者，其通
    知聯應填記駕駛人或行為人姓名、性別、出生年月日、地址、身分證統一號碼及
    車主姓名、地址、車牌號碼、車輛種類。被查獲之駕駛人或行為人為受處分人時
    ，應將該通知單填記後交付該行為人簽名或蓋章收受之；「拒絕簽章者」，並「
    記明其事由」，「視為」已收受，違反道路交通管理事件統一裁罰標準及處理細
    則第十一條第一項第一款，定有明文。查本件抗告人於經執勤警員劉明讓舉發交
    通違規後，並未應警要求簽收違規通知單，即自行離去，而警員劉明讓乃在違規
    通知單移送聯「收受通知聯者簽章」欄中，記明抗告人「拒簽」字樣等情，已如
    前述，且有違規通知單移送聯附於原處分機關處理交通違規聲明異議案件足憑，
    揆諸上引處理細則之規定，本件抗告人應「視為」已收受本件違規通知單。
  (四)綜上各情，堪認本件抗告人確有於右揭時地，駕駛重型機車「未領有駕駛執照駕
    車、未依規定戴安全帽」違規情事，已該當道路交通管理處罰條例第廿一條第一
    項第一款、第卅一條第六項所定，應予處罰情事，原處分機關，乃據以對抗告人
    裁處罰鍰新台幣一萬零一百元，核屬有據，並無不當或違法。
三、原審以抗告人違規行為，事證明確，原處分機關依法據以裁處，抗告人應處罰鍰
    新台幣一萬零一百元，依法有據，並無不合，乃駁回抗告人異議。本院經核，原
    裁定認事用法，均無違誤。抗告意旨，空言主張舉發警員劉明讓，無故對抗告人
    開單，且暗指警員劉明讓，要抗告人父親，至溪口分駐所行賄，即可小事化無云
    云。然就此抗告人並未舉證以實其說，乃片面之詞，難以憑採。至抗告人稱，警
    員劉明讓，於九十一年七月十四日，至抗告人家中，以查戶口為由，向抗告人父
    親，索取戶口名簿，帶回分駐所云云。惟衡諸經驗法則，查戶口僅須於戶口名簿
    ，註記訪查警員姓名及日期即可，並無須將戶口名簿取回警所必要，此為常人所
    明知，以抗告人父親於案發當日，在警局已能作出拉著抗告人離開分駐所，拒絕
    讓抗告人簽名於告發單之舉止，抗告人父親，豈有可能於九十一年七月十四日，
    猶讓警員劉明讓將其戶口名簿，帶回分駐所之理。是抗告人所辯，有違常情，殊
    難採信。綜上所述，抗告意旨，為無理由，應予駁回。
四、據上論斷，應依刑事訴訟法第四百十二條，道路交通案件處理辦法第廿六條，裁
    定如主文。
中    華    民    國      九十二      年      十二      月      十九    日
                                  臺灣高等法院臺南分院刑事第六庭
                                      審判長法官  蔡    崇    義
                                            法官  許    進    國
                                            法官  董    武    全
右正本證明與原本無異。
不得再抗告。
                                      法院書記官  黃    全    忠
中    華    民    國      九十二      年      十二      月    二十四    日


司法院資訊處製作；財團法人民間司法改革基金會備份。
